【裁判字號】    98,訴,484
【裁判日期】    980629
【裁判案由】    違反毒品危害防制條例
【裁判全文】
臺灣嘉義地方法院刑事判決               98年度訴字第484號
公  訴  人  臺灣嘉義地方法院檢察署檢察官
被      告  甲○○
                    現於臺灣嘉義監獄鹿草分監
上列被告因違反毒品危害防制條例案件，經檢察官提起公訴（98
年度毒偵字第755號），被告於準備程序中就被訴事實為有罪之
陳述，經本院合議庭裁定由受命法官改依簡式程序審理，判決如
下：
    主  文
甲○○施用第一級毒品，累犯，處有期徒刑捌月；又施用第二級
毒品，累犯，處有期徒刑伍月。應執行有期徒刑壹年。
    犯 罪 事 實
一、甲○○前因施用毒品案件，經本院裁定送觀察、勒戒後，認
    有繼續施用毒品之傾向，再經本院以89年度毒聲字第1270號
    裁定送強制戒治，於民國90年7月6日強制戒治執行完畢出監
    。另因施用毒品案件，分別經本院以88年度嘉簡字第1075號
    判決判處有期徒刑4月確定、臺灣彰化地方法院以90年度斗
    簡字第504號判決判處有期徒刑6月確定、臺灣基隆地方法院
    以92年度訴字第622號、93年度易字第162號判決各判處有期
    徒刑7月確定，後二案並經臺灣基隆地方法院定應執行有期
    徒刑1年確定，並與首揭二案接續執行，於94年9月21日假釋
    付保護管束出監，94年10月10日假釋期滿，未經撤銷假釋，
    其未執行之刑，以已執行論而執行完畢。詎仍不思悔改，基
    於施用第一級毒品海洛因，及第二級毒品甲基安非他命之犯
    意，先係於98年3月18日下午1時許，在嘉義市○○路某友人
    住處，以將甲基安非他命置於玻璃球內燒烤方式，施用甲基
    安非他命1次後，復於同日下午1時30分許，於上開地點，以
    將海洛因置於針筒注射之方式，施用海洛因1次。嗣於98年3
    月20日中午12時35分許，經警採集其尿液送驗，結果呈嗎啡
    、甲基安非他命陽性反應，始悉上情。
二、案經嘉義市政府警察局第一分局報告報告臺灣嘉義地方法院
    檢察署檢察官偵查起訴。
    理  由
一、本件係經被告甲○○於準備程序當庭表示認罪，而經本院裁
    定以簡式審判程序加以審理，則依據刑事訴訟法第273條之2
    ，同法第159條第2項之規定，不適用傳聞法則有關限制證據
    能力之相關規定，合先敘明。
二、訊據被告對上開犯罪事實坦承不諱，且其上開所排放之尿液
    ，經以氣相層析質譜法（ＧＣ／ＭＳ）確認鑑定，檢驗結果
    確呈檢驗結果呈嗎啡（海洛因於人體內之代謝物）、甲基安
    非他命等陽性反應，有98年4月8日臺灣檢驗科技股份有限公
    司濫用藥物尿液檢驗報告、嘉義市第一分局查獲毒品案件採
    集尿液送驗姓名對照表各1份在卷可稽。足認被告自白與事
    實相符。
三、按施用第一、二級毒品為犯罪行為，毒品危害防制條例第10
    條定有處罰明文。故施用第一、二級毒品者，依前揭規定本
    應科以刑罰，惟基於刑事政策，對合於一定條件之施用者，
    則依同條例第20條、第23條之規定，施以觀察、勒戒或強制
    戒治之保安處分。又毒品危害防制條例於92年7月9日修正公
    布，自93年1月9日施行，刪除二犯及三犯之規定，一改修法
    前繁雜之處遇程序，並認施用毒品者係屬病患性犯人，以觀
    察、勒戒戒除其身癮，並以強制戒治去除其心癮。其中第20
    條、第23條將施用毒品之刑事處遇程序，區分為「初犯」及
    「五年內再犯」、「五年後再犯」。依其立法理由之說明：
    「初犯」，經觀察、勒戒或強制戒治後，應為不起訴處分或
    不付審理之裁定；經觀察、勒戒或強制戒治執行完畢釋放後
    ，「五年內再犯」者，因其再犯率甚高，原實施之觀察、勒
    戒及強制戒治既已無法收其實效，爰依法追訴或裁定交付審
    理。至觀察、勒戒或強制戒治執行完畢釋放後，「五年後再
    犯」者，前所實施之觀察、勒戒或強制戒治已足以遮斷其施
    用毒品之毒癮，為期自新及協助其斷除毒癮，仍適用「初犯
    」規定，先經觀察、勒戒或強制戒治之程序。從而依該次修
    正後之規定，僅限於「初犯」及「五年後再犯」2種情形，
    始應先經觀察、勒戒或強制戒治之程序。倘被告於五年內已
    再犯，經依法追訴處罰，縱其第3次（或第3次以上）再度施
    用毒品之時間，在初犯經觀察、勒戒或強制戒治執行完畢釋
    放5年以後，已不合於「五年後再犯」之規定，且因已於「
    五年內再犯」，顯見其再犯率甚高，原實施觀察、勒戒或強
    制戒治，已無法收其實效，即應依該條例第10條處罰（最高
    法院97年度第5次刑事庭會議參照）。查被告甲○○前因施
    用毒品，經本院裁定強制戒治，於90年7月6日戒治期滿執行
    完畢釋放。又於釋放後之5年內，因連續施用第一級毒品，
    經臺灣基隆地方法院以92年度訴字第622號判決判處有期徒
    刑7月確定，有臺灣高等法院被告前案紀錄表1份附卷可憑，
    故被告於強制戒治執行完畢後5年內再次犯施用毒品案，且
    經法院判處罪刑確定，雖其本件再度施用毒品之時間，在經
    強制戒治執行完畢釋放5年以後，已不合於「5年後再犯」之
    規定，依上開說明，應依法追訴處罰甚明。本件事證明確，
    被告施用第一、二級毒品之犯行堪予認定，應依法論科。
四、核被告所為，係犯毒品危害防制條例第10條第1項之施用第
    一級毒品罪及同條第2項之施用第二級毒品罪。被告施用前
    持有海洛因、甲基安非他命之低度行為，應為各該施用之高
    度行為所吸收，均不另論罪。其所犯上開二罪，犯意各別，
    行為互殊，應予分論併罰。再被告前因施用毒品等案件，經
    法院判處罪刑確定，於94年9月21日縮短刑期假釋付保護管
    束出監，同年10月10日保護管束期滿執行完畢，業如犯罪事
    實一所述，有臺灣高等法院被告前案紀錄表1份附卷可憑，
    其受徒刑之執行完畢，5年以內故意再犯本件有期徒刑以上
    之罪，為累犯，應依刑法第47條第1項規定，分別加重其刑
    。爰審酌被告曾因施用毒品經裁定強制戒治，猶未知警惕而
    再犯本案，足見其未徹底戒除施用毒品，惟念及施用毒品本
    質上係戕害自身健康之行為，尚未嚴重破壞社會秩序或侵害
    他人權益，且被告坦承犯行、犯後態度尚屬良好暨其犯罪之
    動機、目的、手段、國中肄業之智識程度等一切情狀，分別
    量處如主文所示之刑，並定其應執行之刑。
據上論斷，應依刑事訴訟法第273條之1第1項、第299條第1項前
段，毒品危害防制條例第10條第1項、第2項，刑法第11條前段、
第47條第1項、第51條第5款，判決如主文。
本案經檢察官王輝興到庭執行職務。
中    華    民    國    98    年    6     月    29    日
                  刑事第五庭    法  官  啟夫
以上正本證明與原本無異。
如不服本判決應於收受判決後10日內向本院提出上訴書狀，並應
敘述具體理由；其未敘述上訴理由者，應於上訴期間屆滿後20日
內向本院補提理由書（均須按他造當事人之人數附繕本）「切勿
逕送上級法院」。
中    華    民    國    98    年    6     月    29    日
                                書記官  侯麗茹
附錄論罪科刑法條
毒品危害防制條例第10條
施用第一級毒品者，處6月以上5年以下有期徒刑。
施用第二級毒品，處3年以下有期徒刑。


司法院資訊處製作；財團法人民間司法改革基金會備份。
